最高法院刑事判決　　　　　　九十四年度台上字第三一六九號
　　上　訴　人　甲○○
　　　　　　　　　　　　之1號.
　　　　　　　　丙○○
　　　　　　　　　　　　3段6.
上列上訴人等因違反槍砲彈藥刀械管制條例案件，不服台灣高等
法院高雄分院中華民國九十一年八月二十八日第二審判決（九十
一年度上訴字第八四七號，起訴案號：台灣屏東地方法院檢察署
九十年度偵字第四八四七、四九七三、五一四四、五七五三號）
，提起上訴，本院判決如下：
    主  文
上訴駁回。
    理  由
按刑事訴訟法第三百七十七條規定，上訴於第三審法院，非以判
決違背法令為理由，不得為之。是提起第三審上訴，應以原判決
違背法令為理由，係屬法定要件。如果上訴理由狀並未依據卷內
訴訟資料，具體指摘原判決不適用何種法則或如何適用不當，或
所指摘原判決違法情事，顯與法律規定得為第三審上訴理由之違
法情形，不相適合時，均應認其上訴為違背法律上之程式，予以
駁回。本件(一)、上訴人甲○○上訴意旨略稱：甲○○就犯罪事實
坦承不諱，足見甲○○惡性並非嚴重。甲○○因見乙○○遭李華
春殺傷，於慌亂中發現槍枝而持以上前阻止，嗣因拉滑套時槍枝
走火而誤傷李華春，甲○○並無殺害李華春之犯意。甲○○使用
槍枝係緊急不得已之行為，原判決量處甲○○有期徒刑二年，過
於嚴苛，請求撤銷原判決，並從輕量刑等語。(二)、上訴人丙○○
上訴意旨略稱：(1)、原判決認定丙○○係於民國九十年七月二十
五日，在李華春住處旁之豬舍內製造爆裂物。然丙○○於警詢中
自白：係於同年月二十四日下午三時許，在屏東縣里港鄉土庫村
東榮巷二十一號李華春住處所製造，其與原判決所認定之事實不
盡一致。原判決就上情未說明其為如何斟酌取捨之理由，於法有
違。(2)、第一審判決論丙○○以槍砲彈藥刀械管制條例第十一條
第一項之罪，原判決改論丙○○以同條例第七條第一項之罪。乃
原審於審判期日未依刑事訴訟法第九十五條之規定，向丙○○告
知變更後之罪名，於法有違。(3)、所謂爆裂物除應具有遇熱、加
壓即可對人、物造成殺傷力之特性外，尚應具有不可重複使用性
。丙○○所製造外觀類似火箭筒之物五枚，係架設後以點燃火藥
為推力，達到將其內之鋼釘、螺絲釘、小石頭朝未封閉端發射之
效果，其具有特定方向性及重覆使用性；丙○○於警詢中亦供稱
：架設在客廳窗戶，槍口向外瞄準大門等情，足見該類似火箭筒
之物係屬可發射金屬之槍砲。原判決認定丙○○所製造者係爆裂
物，於法有違。(4)、依丙○○於警詢中所供述之內容，堪認扣案
之車用電瓶係供引爆之用，而鑑定結果通知書亦載：該車用電瓶
可供引爆之用。乃原判決就該車用電瓶等未予宣告沒收，於法有
違等語。
惟查(一)、原判決認定甲○○有原判決事實欄所記載之共同未經許
可，持有可發射子彈具有殺傷力之改造玩具手槍犯行，係以訊據
甲○○對於前揭犯行坦承不諱，且查獲之槍枝（槍枝管制編號0
000000000），係仿ＢＥＲＥＴＴＡ廠九二ＦＳ半自動
手槍製造之玩具槍（塑膠槍身、金屬滑套及槍管），將槍管車通
改造而成，機械性能良好，可供擊發子彈使用，認具殺傷力。另
查獲之子彈三顆，均係具殺傷力之制式子彈各節，業經內政部警
政署刑事警察局鑑驗明確，有該局九十年八月二十二日刑鑑字第
一七七四六三號、九十年八月二十三日刑鑑字第一七七四五七號
鑑驗通知書附卷可稽，復有扣案之改造玩具手槍一枝（含空彈匣
一個）及子彈三顆（子彈三顆已於鑑定時試射完畢）扣案足資佐
證，堪認甲○○自白各情係屬事實。(二)、原判決認定丙○○有原
判決事實欄所記載之未經許可，製造爆裂物犯行，係以訊據丙○
○坦承製造如原判決事實欄二所載扣案之五枚土造火箭筒等情是
實。又該五枚土造火箭筒經送請內政部警政署刑事警察局鑑驗結
果，認為：「五枚爆裂物均以紙團封口，並由封閉端接出兩條電
線，皆可利用電器或點火方式引爆，係一端封閉、內裝黑色火藥
、煙火球、螺絲釘及電線短路發火裝置之鐵管或紙筒，均具破壞
性與殺傷力。」，有內政部警政署刑事警察局九十年八月十五日
刑偵五字第一七二六三七號鑑驗處理通知書附卷可稽。又鑑定單
位將該五枚土造火箭筒以Ｘ光加以透視、接電源引爆、將爆裂物
拆解、以及將火箭筒的發射藥經取樣試燃產生爆燃現象等情形加
以拍攝，有照片二十六幀附卷足憑。堪認該五枚火箭筒確係爆裂
物無誤。此外，並有該五枚土造爆裂物扣案（已於鑑驗時拆解）
可資佐證，足見丙○○辯稱：前開物品只是煙火，並非爆裂物云
云，係屬事後卸責之詞，不足採信等情，予以綜合判斷。因而撤
銷第一審關於甲○○非法持有手槍及丙○○部分之判決，改判論
處甲○○共同未經許可，持有可發射子彈具有殺傷力之改造玩具
手槍；丙○○未經許可，製造爆裂物罪刑。已於判決內說明其所
憑之證據及其認定之理由，從形式上觀察，並無違背法令之情形
。按證據之取捨與證據之證明力如何，均屬事實審法院得自由裁
量、判斷之職權；苟其此項裁量、判斷，並不悖乎通常一般之人
日常生活經驗之定則或論理法則，又於判決內論其何以作此判
斷之心證理由者，即不得任意指摘其為違法，而據為提起第三審
上訴之合法理由。原判決綜合上述各項證據資料，認定上訴人二
人確有前揭犯行；丙○○所製造者係屬爆裂物；扣案之車用電瓶
非違禁物，亦非供犯罪所用或預備供犯罪所用或犯罪所得之物，
爰不予宣告沒收等情，乃其採證認事調查職權之合法行使，不容
任意指為違法。又量刑輕重係屬事實審法院得依職權自由裁量之
事項，茍已斟酌刑法第五十七條所列情狀而未逾法定刑度，即不
得遽指為違法。原判決已敘明如何依刑法第五十七條之規定斟酌
甲○○犯罪之一切情狀，於法定刑內量處甲○○有期徒刑二年之
理由。甲○○上訴意旨任意指摘原判決不當，並非有據。供述證
據前後，雖稍有參差或互相矛盾，事實審法院非不可本於經驗法
則斟酌其他證據作合理之比較定其取捨，從而供述證據之一部認
為真實者予以採取，亦非證據法則所不許。且有罪判決關於犯罪
相關時間等之記載，旨在辨別其犯罪之同一性，苟非構成犯罪事
實之要素，則此項時間等之記載，以達於可得確定之程度，而無
礙於犯罪同一性之辨別為已足。原判決已說明認定丙○○有前揭
犯行，其所依憑之證據及理由甚詳，縱認原判決對丙○○於警詢
中關於時間供述各情，未逐句說明其為如何斟酌取捨之理由，而
有微疵，然於判決之結果並無影響，依刑事訴訟法第三百八十條
規定，仍不得據為合法之第三審上訴理由。檢察官指丙○○所為
係犯槍砲彈藥刀械管制條例第七條第一項等罪，而原審於審判期
日訊問丙○○前，已先告知其犯罪之嫌疑及所犯違反槍砲彈藥刀
械管制條例罪名（詳如起訴書及第一審判決書所載）（原審卷第
一一八頁）等情，丙○○上訴意旨未依卷內資料而任意指摘，並
非有據。上訴人二人上訴意旨並未依據卷內資料具體指摘，徒憑
己意，或就原判決已有說明之事項，或就原審判斷證據證明力之
合法職權行使，漫指其違法，重為單純事實上之爭執，難謂係適
法上訴第三審之理由，其等上訴違背法律上之程式，應予駁回。
甲○○之第三審上訴既非合法，本院應從程序上予以駁回，則其
請求本院予以從輕量刑云云，自屬無從審酌，附此說明。
據上論結，應依刑事訴訟法第三百九十五條前段，判決如主文。
中　　華　　民　　國　九十四　年　　六　　月　 十六 　日
                      最高法院刑事第二庭
                          審判長法官  董　明　霈
                                法官  林　茂　雄
                                法官  張　祺　祥
                                法官  呂　永　福
                                法官  花　滿　堂
      本件正本證明與原本無異
                                      書  記  官
中　　華　　民　　國　九十四　年　　六　　月　二十三　日
                                                      Ｅ
